【裁判字號】    97,上訴,2144
【裁判日期】    971016
【裁判案由】    違反毒品危害防制條例
【裁判全文】
臺灣高等法院臺中分院刑事判決        97年度上訴字第2144號
上  訴  人  臺灣彰化地方法院檢察署檢察官
被      告  乙○○
                    現另案在臺灣彰化監獄執行中
上列上訴人因被告違反毒品危害防制條例案件，不服臺灣彰化地
方法院97年度訴字第871號中華民國97年7月30日第一審判決（起
訴案號：臺灣彰化地方法院檢察署97年度毒偵字第890號），提
起上訴，本院判決如下：
    主    文
上訴駁回。
    犯罪事實
一、乙○○曾於民國94年間因連續施用第一級毒品案件，經臺灣
    彰化地方法院以94年度訴字第2054號刑事判決判處有期徒刑
    7 月確定；復於95年間因連續施用第一級毒品、詐欺等案件
    ，經臺灣嘉義地方法院分別以95年度訴字第365號、95年度
    嘉簡字第1447號刑事判決判處有期徒刑7月確定，並經聲請
    臺灣嘉義地方法院以96年度聲字第42號裁定應執行有期徒刑
    1 年確定後，經移送接續執行，於96年4月16日因縮短刑期
    假釋出監並付保護管束，並經依中華民國96年罪犯減刑條例
    聲請臺灣嘉義地方法院以96年度聲字第274號裁定就前揭臺
    灣嘉義地方法院95年度訴字第365號、95年度嘉簡字第1447
    號刑事判決部分，應視為減刑後之罪，定其應執行有期徒刑
    6 月確定，而上開擬制規定所減得之刑，已無殘餘刑期可供
    執行，檢察官未再指揮執行，視為已於中華民國96年罪犯減
    刑條例施行之日即96年7月16日執行完畢。
二、乙○○前於91年間因施用毒品案件，經臺灣彰化地方法院以
    91年度毒聲字第1747 號裁定送勒戒處所觀察、勒戒後，認
    無繼續施用毒品之傾向，於91年10月16日觀察、勒戒執行完
    畢釋放，經臺灣彰化地方法院檢察署檢察官以91年度毒偵字
    第1186號、第1284號為不起訴處分確定；復於前揭觀察、勒
    戒執行完畢釋放5年內，於94年間因連續施用第1級毒品案件
    ，經臺灣彰化地方法院於94年11月30日以94年度訴字第2054
    號刑事判決判處有期徒刑7月，並於94年12月19日確定。詎
    其不知悔改，明知海洛因業經公告為毒品危害防制條例第2
    條第2項第1款所列管之第一級毒品，不得非法持有、施用，
    於前揭觀察、勒戒執行完畢釋放後5年內，於94年間再犯施
    用毒品案件，經法院判處罪刑確定後，復另基於施用第一級
    毒品海洛因之犯意，於96年12月25日凌晨1時許，在其位於
    彰化縣溪州鄉柑園村面前巷1號住處內，將海洛因摻入香菸
    內點燃吸食煙霧之方式，施用第一級毒品海洛因1次。嗣於
    96年12月25日下午1時許，經警持搜索票至其前開住處搜索
    而查獲，並於同日下午1時45分採尿送驗後，始知上情。
三、案經彰化縣警察局北斗分局報請臺灣彰化地方法院檢察署檢
    察官偵查起訴。
    理    由
一、訊據被告乙○○（下稱被告）於原審及本院審理中對於上開
    犯罪事實均坦承不諱，而被告於96年12月25日下午1時45分
    ，經警方採集被告尿液送驗結果，呈嗎啡陽性反應，此有詮
    昕科技股份有限公司97 年1月9日報告編號6C310011號濫用
    藥物尿液檢驗報告及委託檢驗尿液代號與真實姓名對照認證
    單各1份（見臺灣彰化地方法院檢察署97年度毒偵字第890號
    偵查卷宗第8頁、第9頁）附卷可稽。又海洛因施用入人體後
    水解還原成嗎啡，再循嗎啡之代謝方式排出體外，業據行政
    院衛生署藥物食品檢驗局73藥檢壹字第030221號函說明綦詳
    ，且依醫學臨床實驗及根據英國藥學會出版Isolation and
    Indentification of Drugs一書第2版載明：口服或注射海
    洛因後可快速吸收，並於血液中迅速代謝成6—乙醯嗎啡，
    然後轉變成嗎啡；再毒品施用後於尿液、血液中可檢出之最
    大時限，與施用劑量、施用頻率、施用方式、施用者飲水量
    之多寡、個人體質、檢體收集時間點及所用檢測方法之靈敏
    度等因素有關，因個案而異，一般於尿液中可檢出之最大時
    限，古柯鹼為施用後1至4天、海洛因為2至4天、嗎啡為2至4
    天、大麻為1至10天、安非他命為1至4天、甲基安非他命為1
    至5天、MDMA為1至4天、MDA為1至4天、Ketamine為2至4天等
    語，業經行政院衛生署管制藥品管理局92年7月23日管檢字
    第0920005609號函述明確。綜上足認被告自白於前揭時間，
    有施用第1級毒品海洛因1次等情，與事實相符。
二、施用第一級毒品為犯罪行為，毒品危害防制條例第10條定有
    處罰明文。故施用第一級毒品者，依前揭規定本應科以刑罰
    。惟基於刑事政策，對合於一定條件之施用者，則依同條例
    第20條、第23條之規定，施以觀察、勒戒及強制戒治之保安
    處分。毒品危害防制條例於92年7月9日修正公布，自93 年1
    月9日施行，其中第20條、第23條將施用毒品之刑事處遇程
    序，區分為「初犯」及「5年內再犯」、「5年後再犯」。依
    其立法理由之說明：「初犯」，經觀察、勒戒或強制戒治後
    ，應為不起訴處分或不付審理之裁定；經觀察、勒戒或強制
    戒治執行完畢釋放後，「5年內再犯」者，因其再犯率甚高
    ，原實施之觀察、勒戒及強制戒治既已無法收其實效，爰依
    法追訴或裁定交付審理。至於經觀察、勒戒或強制戒治執行
    完畢釋放後，「5年後再犯」者，前所實施之觀察、勒戒或
    強制戒治已足以遮斷其施用毒品之毒癮，為期自新及協助其
    斷除毒癮，仍適用「初犯」規定，先經觀察、勒戒或強制戒
    治之程序。從而依修正後之規定，僅限於「初犯」及「5 年
    後再犯」二種情形，始應先經觀察、勒戒或強制戒治程序。
    倘被告於5年內已再犯，經依法追訴處罰，縱其第3次（或第
    3次以上）再度施用毒品之時間，在初犯經觀察、勒戒或強
    制戒治執行完畢釋放5年以後，已不合於「5年後再犯」之規
    定，且因已於「5年內再犯」，顯見其再犯率甚高，原實施
    觀察、勒戒或強制戒治，已無法收其實效，即應依該條例第
    10條處罰（最高法院95年度第7次刑事庭會議決議要旨參照
    ）。本件被告前於91年間因施用毒品案件，經原審法院以91
    年度毒聲字第1747號裁定送勒戒處所觀察、勒戒後，認無繼
    續施用毒品之傾向，於91年10月16日觀察、勒戒執行完畢釋
    放，經臺灣彰化地方法院檢察署檢察官以91年度毒偵字第
    1186號、第1284號為不起訴處分確定；復於前揭觀察、勒戒
    執行完畢釋放5年內，於94年間因連續施用第1級毒品案件，
    經原審法院於94年11月30日以94年度訴字第2054號刑事判決
    判處有期徒刑7月，並於94年12月19日確定等情，有臺灣高
    等法院被告前案紀錄表、臺灣彰化地方法院檢察署刑案資料
    查註紀錄表各1份附卷可稽。依照前開說明，被告於上揭觀
    察、勒戒執行完畢釋放後5年內，又犯施用毒品犯行，依毒
    品危害防制條例第23條第2項規定，自應予依法論科。
三、按海洛因為毒品危害防制條例第2 條第2 項第1 款所明定之
    第一級毒品。核被告所為，係犯同條例第10條第1項之施用
    第一級毒品罪。茲對被告論罪說明如下：
  (一)被告持有第一級毒品進而施用，持有之低度行為為施用之高
    度行為所吸收，不另論持有毒品之罪。
  (二)按受有期徒刑之執行完畢，或受無期徒刑或有期徒刑一部之
    執行而赦免後，5年以內再犯有期徒刑以上之罪者，方為累
    犯，此觀（修正前）刑法第47條規定甚明。如前受有期徒刑
    之執行完畢，已逾5 年始再犯有期徒刑以上之罪者，即與累
    犯之構成要件不合，不能論以累犯。而被告犯罪經科刑執行
    後，獲假釋出獄，於假釋期中，適逢中華民國八十年罪犯減
    刑條例於79年12月29日公布，依該條例第17條規定，自80年
    1 月1日施行，被告所犯之罪，合於該條例第4條第2項規定
    ，應依同條例第2條第1項第2款第3目減其刑期2分之1。且依
    該條例第2條第2項前段規定，假釋中之人犯，於本條例施行
    之日起，視為已依前項（即第2條第1 項）規定減其宣告刑
    ，毋庸聲請裁定減刑。則被告前犯之罪所減處之有期徒刑，
    於減刑條例施行之日，已視為減其刑2分之1，而上開擬制規
    定所減得之刑，已無殘餘刑期可供執行，檢察官亦未再指揮
    執行，從而被告應執行之刑期，因減刑結果，已於80年1 月
    1日中華民國八十年罪犯減刑條例施行之日執行完畢（最高
    法院87年度臺非字第23號判決要旨參照）。本件被告曾有事
    實欄一所示之犯罪科刑執行紀錄，於96年4月16日因縮短刑
    期假釋出監並付保護管束，並經臺灣嘉義地方法院以96年度
    聲字第274號裁定依中華民國九十六年罪犯減刑條例就上揭
    臺灣嘉義地方法院95年度訴字第365 號、95年度嘉簡字第
    1447號刑事判決部分，應視為減刑後之罪，定其應執行有期
    徒刑6月確定，而上開擬制規定所減得之刑，已無殘餘刑期
    可供執行，檢察官未再指揮執行等情，有臺灣高等法院被告
    前案紀錄表、臺灣彰化地方法院檢察署刑案資料查註紀錄表
    各1份、臺灣嘉義地方法院檢察署97年5月13日嘉檢國三97執
    更379字第010588號函1份在卷可稽（見原審卷宗），依照前
    揭說明，被告應執行之刑期視為已於中華民國九十六年罪犯
    減刑條例施行之日即96年7月16日執行完畢。則被告於5年內
    故意再犯本案有期徒刑以上之罪，應依刑法第47條第1項之
    規定，論以累犯，並加重其刑。檢察官認被告上揭所為不構
    成累犯，尚有未洽，附此敘明。
四、原審因依毒品危害防制條例第10第1項、刑法第11條前段、
    第47條第1項規定，審酌被告之素行，施用毒品之次數，施
    用毒品是戕害自己身心健康之行為，所生危害等一切情狀，
    予以科處有期徒刑1年，認事用法，核無違誤，量刑亦屬妥
    適。檢察官上訴意旨，指摘原審量刑太輕云云，惟按量刑輕
    重係屬事實審法院得依職權自由裁量之事項，苟未逾越法定
    刑度，不得遽指為違法，且下級審量定之刑，如無過重或失
    輕之不當情形，則上級審法院對下級審法院之職權行使，原
    則上應予尊重，本件原審已詳細審酌上揭一切情狀，所量定
    之刑，亦無過輕之不當情形，已見前述，檢察官上訴為無理
    由，應予駁回。
據上論斷，應依刑事訴訟法第368條，判決如主文。
本案經檢察官甲○○到庭執行職務。
中    華    民    國    97    年    10    月    16    日
            刑事第七庭    審判長法  官  林  榮  龍
                                法  官  張  惠  立
                                法  官  鄭  永  玉
上列正本證明與原本無異。
如不服本判決應於收受送達後十日內向本院提出上訴書狀，其未
敘述上訴之理由者並得於提起上訴後十日內向本院補提理由書（
均須按他造當事人之人數附繕本）。
                                書記官    瑞  芳
中    華    民    國    97    年    10    月    16    日


司法院資訊處製作；財團法人民間司法改革基金會備份。
